【裁判字號】    99,交易,117
【裁判日期】    990419
【裁判案由】    公共危險
【裁判全文】
臺灣嘉義地方法院刑事判決             99年度交易字第117號
公  訴  人  臺灣嘉義地方法院檢察署檢察官
被      告  甲○○
上列被告因公共危險案件，經檢察官聲請以簡易判決處刑（九十
九年度偵字第二六三二號），本院認有不宜以簡易判決處刑之情
形，爰改依通常程序審理，判決如下：
    主  文
本件公訴不受理。
    理  由
一、公訴意旨略稱：被告甲○○明知酒後吐氣所含酒精成分超過
    每公升零點二五毫克以上者，因神智不清，反應遲鈍，不得
    駕車，仍於民國九十九年一月二十六日凌晨二時三十分許，
    在嘉義市市區某處，飲用二瓶臺灣啤酒後，已意識不清，不
    能安全駕駛動力交通工具，竟仍駕駛車牌號碼七四五七-WD
    號自用小客車，於同日凌晨二時五十分許，行經嘉義縣水上
    鄉嘉一六五線公路四點五公里處，因不慎撞擊停置於路邊分
    為丙○○、乙○○○所有之自用小客車、三輪車，經警送醫
    救治，並於同日凌晨三時二十四分許，作酒精測試，測得吐
    氣酒精濃度高達每公升零點七五毫克，因認被告涉犯刑法第
    一百八十五條之三之公共危險罪嫌。
二、按憲法第九條規定：「人民除現役軍人外，不受軍事審判。
    」揭示現役軍人受軍事審判之合憲性，軍事審判法於八十八
    年十月二日公布，翌日（即三日）施行，但其中第一條規定
    ：「現役軍人犯陸海空軍刑法或其特別法之罪，依本法之規
    定追訴審判之，其在戰時犯陸海空軍刑法或其特別法以外之
    罪者，亦同。非現役軍人不受軍事審判，但戒嚴法有特別規
    定者，從其規定。」並未修正，對照於刑事訴訟法第一條：
    「犯罪，非依本法或其他法律所定之訴訟程序，不得追訴、
    處罰。現役軍人之犯罪，除犯軍法應受軍事裁判者外，仍應
    依本法規定追訴、處罰。因受時間或地域之限制，依特別法
    所為之訴訟程序，於其原因消滅後，尚未判決確定者，應依
    本法追訴、處罰。」，足見軍事審判權所及者，在承平時期
    之一般地域，係以「現役軍人」及所犯為「陸海空軍刑法或
    其特別法之罪」者為限。然現役軍人身分發生得、喪、變更
    時，軍事審判法第五條乃規定：「犯罪在任職服役前，發覺
    在任職服役中者，依本法追訴審判。但案件在追訴審判中而
    離職離役者，初審案件應移送該管第一審之法院，上訴案件
    應移送該管第二審之法院審判。犯罪在任職服役中，發覺在
    離職離役後者，由法院審判。前二項規定，按行為時之身分
    適用法律。」係屬同法第一條之補充規定，且僅將舊法第一
    項末句中之「覆判案件」一語，配合覆判制度之廢止，作文
    字修正為「上訴案件」，其餘悉同舊制。顯見關於現役軍人
    身分之認定時間點，係以「行為時及發覺時」作為基準。上
    揭法條雖未專就犯罪在任職服役中，發覺亦在任職服役中之
    情形，予以明文規定，但此種情形應歸軍法審判，乃當然之
    法理，並早經司法院三十七年院解字第三八三三號解釋明確
    ，即軍人犯罪及發覺均在任官任役中者，無論「開始偵查」
    是否在免官免役以後，應歸軍法機關審判。考其趣旨，乃重
    在發覺時之身分，以免因嗣後身分之變更，影響審判權之歸
    屬，造成犯罪嫌疑人或被告可以刻意製造審判權，有害程序
    之安定性。又此與上揭軍事審判法第五條第一項所定關於犯
    罪在任職服役前，發覺在任職服役中，經依該法所定程序進
    行後，嗣在進行中離去職役，應由軍法機關移送普通法院之
    情形有別，乃因該條項情形之犯罪行為時，係在任職服役前
    ，原應屬普通法院審判，祇因發覺時係在任職服役中，為維
    持一定之軍力與部隊長之人員掌握，故劃歸軍法，但一俟離
    職離役，已無此慮，未完成之訴訟程序，自當回歸司法，二
    者處理方式不同，立論基礎則一。再陸海空軍刑法亦配合軍
    事審判法之變革，完成大幅度之修正，於九十年九月二十八
    日公布，自同年十月二日施行（嗣復經部分修正），兼採軍
    事犯主義及軍人犯主義，以維護軍事利益與軍人紀律，後者
    即將一般人民皆可能違犯之犯罪行為納入規範，甚至直接借
    用普通刑法之罪刑規定作為其內容（例如陸海空軍刑法第七
    十六條第一項各款），該法第五十四條第一項所定之「服用
    毒品、麻醉藥品、酒類或其他相類之物，不能安全駕駛動力
    交通工具而駕駛」罪，構成要件悉與刑法第一百八十五條之
    三相同，僅法定刑罰金部分較高於刑法。是倘有該當於其罪
    構成要件之行為，其行為時及發覺時若具有軍人身分，即係
    現役軍人犯陸海空軍刑法之罪，核屬軍事審判權之範圍，應
    依軍事審判法之規定追訴審判，如檢察官誤向普通法院提起
    公訴，普通法院當依刑事訴訟法第三百零三條第六款之規定
    ，諭知不受理判決（最高法院九十七年度臺非字第四二八號
    、九十八年度臺非字第二一八號、九十九年度臺非字第四十
    號判決意旨均可供參照）。
三：經查：
（一）本案被告於八十八年七月一日入伍服役，繼續服役迄九十
      九年三月一日始退伍乙情，有被告所有之九十九年三月一
      日陸士退字第七九三一○號陸海空軍士官退伍令影本及個
      人兵籍資料查詢結果各乙紙在卷可按（見本院卷），是被
      告自八十八年七月一日起迄九十九年三月一日退伍止，均
      在任職服役中而具有現役軍人之身分。
（二）公訴意旨認被告係於九十九年一月二十六日為警查獲酒醉
      駕車乙節，此有警訊筆錄、嘉義縣警察局水上分局刑事案
      件移送書、酒精測定紀錄表及測試觀察紀錄表各一份附卷
      可參，而斯時被告仍係任職服役中之現役軍人，是本件犯
      罪時間及發覺時既均於被告任職服役中，其所犯復應係屬
      陸海空軍刑法第五十四條第一項之罪嫌，揆諸前揭說明，
      縱被告於九十九年三月一日退伍，本案仍應由軍事審判機
      關依法審判，本院並無審判權，聲請意旨誤向本院聲請簡
      易判決處刑，於法未合，爰依刑事訴訟法第四百五十二條
      之規定，改依通常程序，並不經言詞辯論，諭知本件不受
      理判決。
據上論斷，應依刑事訴訟法第四百五十二條、第三百零三條第六
款、第三百零七條判決如主文。
中    華    民    國    99    年    4     月    19    日
                  刑事第五庭    法  官  蔡廷宜
以上正本證明與原本無異。
如不服本判決應於收受判決後10日內向本院提出上訴書狀，並應
敘述具體理由；其未敘述上訴理由者，應於上訴期間屆滿後20日
內向本院補提理由書（均須按他造當事人之人數附繕本）「切勿
逕送上級法院」。
中    華    民    國    99    年    4    月    19    日
                                書記官  林美足

司法院資訊處製作；財團法人民間司法改革基金會備份。
